臺灣南投地方法院民事裁定  
111年度監宣字第38號
聲  請  人  鄭吉宏  


代  理  人  賴宜孜律師 （法律扶助律師）
相對人即受
監護宣告人  廖滿妹  


關  係  人  廖紋圓  
上列聲請人聲請另行選定監護人事件，本院裁定如下：
    主  文
一、選定丙○○（男，民國○○○年○月○○○日生，身分證統一編號：Ｚ
    ○○○○○○○○○號）為受監護宣告之人乙○○之監護人。
二、指定甲○○（女，民國○○○年○○月○○日生，身分證統一編號：Ｚ
    ○○○○○○○○○號）為會同開具受監護宣告之人乙○○財產清冊之
    人。
三、聲請程序費用由受監護宣告之人乙○○負擔。 
    理    由
一、聲請意旨略以：聲請人係相對人之子。相對人先天聾啞不識
    字，因其配偶鄭石頭於民國79年1月8日死亡，幼兒寡母無以
    為繼，相對人之父廖坤榮乃向臺灣臺中地方法院（下稱臺中
    地院）提出聲請，經臺中地院以79年度禁字第53號民事裁定
    宣告相對人為受禁治產人，並將相對人與聲請人接回南投縣
    國姓鄉家中同住。惟廖坤榮已於93年10月21日過世，原監護
    人既已死亡，為利日後聲請人代相對人處理事務，爰依民法
    第1106條、第1110條、第1111條規定，請求選定聲請人為相
    對人之監護人，指定關係人即相對人姪女甲○○為會同開具財
    產清冊之人等語。
二、民法總則中華民國97年5月2日修正之條文施行前，已為禁治
    產宣告者，視為已為監護宣告；民法規定之禁治產或禁治產
    人，自民法總則中華民國97年5月2日修正之條文施行後，一
    律改稱為監護或受監護宣告之人；中華民國97年5月2日修正
    之民法親屬編第4章條文施行前所設置之監護人，於修正施
    行後，適用修正後之規定。民法總則施行法第4條第2項前段
    、第4條之1、民法親屬編施行法第14條之2分別定有明文。
    又監護人有下列情形之一，且受監護人無第1094條第1項之
    監護人者，法院得依受監護人、第1094條第3項聲請權人之
    聲請或依職權，另行選定適當之監護人：㈠死亡。㈡經法院許
    可辭任。㈢有第1096條各款情形之一。民法第1106條定有明
    文，依同法第1113條之規定，上揭規定於成年人之監護準用
    之。再法院為監護之宣告時，應依職權就配偶、四親等內之
    親屬、最近一年有同居事實之其他親屬、主管機關、社會福
    利機構或其他適當之人選定一人或數人為監護人，並同時指
    定會同開具財產清冊之人；法院選定監護人時，應依受監護
    宣告之人之最佳利益，優先考量受監護宣告之人之意見，審
    酌一切情狀，並注意下列事項：㈠受監護宣告之人之身心狀
    態與生活及財產狀況。㈡受監護宣告之人與其配偶、子女或
    其他共同生活之人間之情感狀況。㈢監護人之職業、經歷、
    意見及其與受監護宣告之人之利害關係。㈣法人為監護人時
    ，其事業之種類與內容，法人及其代表人與受監護宣告之人
    之利害關係。同法第1111條第1項、第1111條之1亦有明文。
三、經查，聲請人主張相對人於79年12月29日經臺中地院以79年
    度禁字第53號裁定宣告為禁治產人，其父廖坤榮依法任其監
    護人，廖坤榮嗣於93年10月21日死亡等情，業據聲請人提出
    戶籍謄本、臺中地院79年度禁字第53號民事裁定影本為證，
    此外，有戶役政資訊網站查詢-個人戶籍資料、親等關聯在
    卷可參，堪信為真。又按上開規定及說明，相對人視為已受
    監護宣告，而相對人之原監護人廖坤榮既已死亡，聲請人係
    相對人之子，為相對人四親等內之親屬，其聲請另行選定監
    護人，並指定會同開具財產清冊之人，自屬有據。本院審酌
    相對人配偶已歿，聲請人為相對人之子，係相對人之實際照
    護者，與相對人同住；關係人甲○○為相對人姪女，亦與相對
    人同住，其等與相對人誼屬至親，且分別具有擔任相對人監
    護人、會同開具財產清冊之人之意願，此有同意書在卷為憑
    ，是認由其等分別擔任相對人之監護人、會同開具財產清冊
    之人，應符合相對人之最佳利益，爰裁定如主文第1、2項所
    示。
四、依民法第1113條準用同法第1099條、第1099條之1之規定，
    於監護開始時，監護人即聲請人丙○○對於受監護宣告之人乙
    ○○之財產，應會同甲○○於2個月內開具財產清冊，並陳報法
    院，於開具完成並陳報法院前，監護人對於受監護宣告之人
    之財產，僅得為管理上必要之行為，併此敘明。
五、依家事事件法第164條第2項，裁定如主文。
中　　華　　民　　國　　111 　年　　5 　　月　　23　　日
                   家事法庭     法  官  丁婉容  
以上為正本係照原本作成。　　　　　　　　　 
如對本裁定抗告，須於裁定送達後10日之不變期間內，向本院提
出抗告狀（須附繕本）。 　　
中　　華　　民　　國　　111 　年　　5 　　月　　23　　日
                                書記官  詹書瑋